【裁判字號】    96,交上訴,3038
【裁判日期】    970124
【裁判案由】    公共危險
【裁判全文】
臺灣高等法院臺中分院刑事判決      96年度交上訴字第3038號
上  訴  人
即  被  告  丙○○
上列上訴人因公共危險案件，不服臺灣苗栗地方法院96年度交訴
字第37號中華民國96年9月28日第一審判決（起訴案號：臺灣苗
栗地方法院檢察署96年度偵字第2567號），提起上訴，本院判決
如下：
    主  文
上訴駁回。
    事  實
一、丙○○明知高速飆車足生參與道路交通公眾之往來危險，竟
    於民國96年3月4日凌晨1時10分許，駕駛車號7777-GF之銀色
    賓士自小客車，由臺北縣樹林市○○里○○街30號住處出發
    ，從土城交流道沿國道3號高速公路南下，於同日凌晨1時41
    分許，行經國道3號高速公路南向119公里處（苗栗縣轄區○
    ○路段規定速限為110公里）時，事先利用翹牌器將後車牌
    升起遮蔽逃避查緝，有恃無恐，以高速243公里飆車疾行，
    依此方法嚴重妨害國道用路人參與道路交通之安全，致生陸
    路公眾往來之危險，嗣經國道公路員警以雷達測速照相機定
    點拍攝後始循線查獲本案。
二、案經內政部警政署國道公路警察局第二警察隊報請臺灣苗栗
    地方法院檢察署檢察官偵查起訴。
    理  由
壹、程序部分：
一、按被告以外之人於偵查中向檢察官所為陳述，除顯有不可信
    之情況者外，得為證據，刑事訴訟法第159條之1第2項定有
    明文。偵查中對被告以外之人（包括證人、鑑定人、告訴人
    、被害人及共同被告等）所為之偵查筆錄，或被告以外之人
    向檢察官所提之書面陳述，性質上均屬傳聞證據。惟現階段
    刑事訴訟法規定檢察官代表國家偵查犯罪、實施公訴，依法
    其有訊問被告、證人及鑑定人之權，證人、鑑定人且須具結
    ，而實務運作時，檢察官偵查中向被告以外之人所取得之陳
    述，原則上均能遵守法律規定，不致違法取供，其可信度極
    高，職是，被告以外之人前於偵查中已具結而為證述，除反
    對該項供述得具有證據能力之一方，已釋明「顯有不可信之
    情況」之理由外，不宜以該證人未能於審判中接受他造之反
    對詰問為由，即遽指該證人於偵查中之陳述不具證據能力。
    且所謂不可信性情況，法院應審酌被告以外之人於陳述時之
    外在環境及情況，例如：陳述時之心理狀況、有無受到外力
    干擾等，以為判斷之依據。本件證人宋明政於檢察官偵查中
    ，以證人之身分陳述，經告以具結義務及偽證處罰後，於命
    證人朗讀結文後具結，其係於負擔偽證罪之處罰心理下證述
    ，並以具結擔保其供述之真實性，又無受其他不當外力干擾
    之情形，其未曾提及檢察官在偵查時有不法取供之情形，依
    上說明，其於偵查中之證言自具有證據能力。
二、又被告以外之人於審判外之言詞或書面陳述，不得作為證據
    ，固為刑事訴訟法第159條第1項所明定，惟本條項另有除外
    條款，凡法律另有規定者，則例外得引用為證據，所謂「法
    律有規定者」，依該法之立法解釋，包含刑事訴訟法第206
    條第1項之規定，亦即，鑑定之經過及結果，鑑定人之書面
    報告例外得引為證據，而該項規定，於法院或檢察官囑託機
    關鑑定時，準用之，同法第208條第1項亦有明文。查本件
    243公里相關交通數據及學理說明之鑑定意見，係由檢察官
    囑託而為鑑定，該機關就鑑定經過及結果所為之書面報告，
    雖屬於傳聞證據，核諸前揭規定，原不受刑事訴訟法第159
    條第1項之傳聞證據引用之限制，自得作為證據。
貳、實體部分：
一、訊據上訴人即被告丙○○（以下稱被告）固坦承車號7777-G
    F號之銀色賓士自小客車係其所有且平日均由其使用，而該
    車有於上開時、地以時速243公里超速飆車之事實，惟矢口
    否認有上開公共危險犯行，辯稱：「我只是車主，車子不是
    我開的，車子是甲○○開的。我不想背這個黑鍋。當初警察
    來我家時，也是一直跟我說開紅單罰一罰就好，我想說車子
    是我的，我就認了，可是等到檢察官傳我出庭，我才知道事
    情嚴重，如果我承認的話，萬一查到是甲○○開的，那我不
    是犯了頂替罪嗎？且新聞播出以後，甲○○叫我承認，不要
    跟警察說，後來越來越嚴重，甲○○就避不見面。我確實沒
    有開這部車在高速公路飆車，我絕對沒有態度不好的情形。
    」云云。惟查：
  (一)證人宋明政（即國道公路警察局第二警察隊刑事組偵查員）
    於偵查中結證稱：「（問：本案是你查獲製作筆錄？）是。
    筆錄是組長詢問，我製作。」、「（問：有無如被告所稱，
    超速趕快承認，紅單開一開就沒事？）我們不是這樣講的。
    」、「（問：你們是怎麼說的？）我們詢問我們比對出超速
    的車子就是她的車子，我們詢問了三、四次，問她當時車子
    是否是她開的，她都坦承車子是她開的。」、「（問：為何
    要詢問三、四次車子是否是她開的，是否一開始就懷疑車子
    不是她開的？）因為我有問她翹牌器如何使用，她說不知道
    ，所以我懷疑車子不是她開的，但是她依然說車子是她開的
    。那翹牌器的部分，她說她不知道，我們去看那一台車時，
    翹牌器已經回復原狀，她當時還說，翹牌器就是她事後恢復
    原狀的那個樣子。」、「（問：那曾經提及過，車子是甲○
    ○開的或真正的車主是她男朋友之類的話？）沒有。」等語
    （見96年度偵字第2567號卷第114頁）。另被告在警詢時供
    稱：「（問：96年3月4日1時40分你是否有駕駛7777-GF號自
    小客車行經國三公路119公里南向處？）有。」、「（問：
    你該天由何處出發欲往何處？）從台北土城出發前往苗栗後
    龍。」、「（問：你該天車上共乘幾人？）就只有我一個人
    。」、「（問：你行經前述時地車速多少？行駛於何車道？
    ）大約200公里左右，不知道行駛於何車道。」、「（問：
    本隊於前述地點執行違規測速照相取締勤務時，經雷達測速
    照相機於96年3月4日1時40分所攝得車速243 公里之銀色賓
    士自小客車是否為你當時所駕駛之車輛〈提示相片〉？）是
    我所駕駛之7777-GF號車無誤。」、「（問：本隊經過濾國
    三公路122公里後龍收費站南向車道之監視錄影畫面後，認
    定該車速243公里之銀色賓士車就是你所駕駛之7777-GF號車
    ，對此有無說明？）沒有說明，是我的車牌。」、「（問：
    國三公路119公里路段速限為110公里，你超速競駛並飆車蛇
    行，已生公眾往來之危險，你是否知道？）我因為趕時間就
    開快了。」等語（見96年度偵字第2567號卷第7至8頁），依
    被告於警詢中供述之內容，足認被告明確坦承於上開時、地
    係其「一個人」開車，再依證人宋明政所證述之內容，可知
    被告於警詢中坦承本案是渠自己開車無訛，被告於警詢中並
    未提及該車是甲○○所駕駛。
  (二)被告於偵查中辯稱：係因甲○○於96年3月3日晚上12點左右
    ，到渠位於臺北樹林家中，請渠駕車送其至苗栗後龍找朋友
    ，渠才從凌晨1點左右從樹林到土城上二高，一開始是渠在
    開車，但從關西交流道至後龍收費站之間的路段則係由甲○
    ○駕駛。渠與甲○○係由臺中買賣車子仲介介紹所認識，甲
    ○○雖常至渠店裡聊天，但渠跟甲○○要電話他都不給，兩
    人並不算熟識，當時甲○○找渠時，事先沒有以電話聯絡，
    是晚上12時許，突然到渠住處，當時父母雖在家但已經睡覺
    了，並不知道此事云云。惟查，被告稱與甲○○不算熟識，
    衡諸常情，甲○○豈會突然在半夜沒有事先約好之情況下就
    前往找尋被告？又被告是單身年輕之女子，其父母既然在家
    ，在完全沒有告知父母之情況下，即於三更半夜與不熟識之
    男子出門，亦與常情有違。況只因甲○○突然半夜12點來，
    並告訴被告要南下找朋友，被告便熱心同意隻身半夜搭載一
    個不熟識之男子，從樹林至後龍，然後再連夜開車返回住處
    ，顯然不符常理，且被告亦不知悉對方的連絡方式，更難令
    人置信。而被告於原審審理時雖辯稱：在土城交流道還沒上
    高速公路之前，伊就先把後面車牌用線拉起來，只是好奇，
    要拉給甲○○看，結果車牌就放不下來，雖途經很多交流道
    或休息站，但那時趕著要去後龍，想說回來再處理，伊不會
    使用車上那些工具，伊有叫甲○○弄，但好像有線卡住，弄
    不下來，伊不是為了躲避查緝才把車牌拉起來云云，惟查，
    被告於深夜時間駕駛其賓士自小客車，於上高速公路開高速
    243公里之前，即先將車牌拉起，如只是好奇，為何逕予駕
    駛高出限速2倍多之車速，顯然有意規避查緝，又被告先稱
    車牌放不下來，因要趕去後龍，想說回來再弄云云，復又稱
    有叫甲○○修理云云，顯然有所矛盾。是被告上開所辯，並
    無其他證據足資佐證，被告雖聲請傳喚證人甲○○作證，惟
    被告於偵查中無法偕同甲○○到臺灣苗栗地方法院檢察署作
    證，甚經臺灣苗栗地方法院檢察署傳喚甲○○2次到場作證
    ，甲○○亦未到庭。嗣經原審及本院依址合法傳喚甲○○後
    ，甲○○仍未到庭作證，經本院囑託拘提甲○○結果，亦拘
    提未獲（見本院卷第42頁臺中縣警察局霧峰分局拘提文件簡
    復表），再甲○○自87年間起即另案通緝中，此有甲○○之
    臺灣高等法院被告前案紀錄表在卷為憑（見本院卷第15頁）
    ，足認甲○○目前所在不明，無從傳喚其到庭作證。被告所
    涉上開犯行，已據其於警詢中供述明確，已如前述，復有車
    籍查詢基本資料1紙、超速採證照片1張、後龍收費站ETC 車
    道採證照片1張、搜索採證照片（證明其曾裝設翹牌器，現
    已拆除）6張、舉發違反道路交通管理事件通知單影本1紙在
    卷可證（見96年度偵字第2567號卷第35頁、第37至39頁、第
    81頁），從而，被告辯稱當日係由甲○○超速駕車乙節，無
    非係卸責之詞，不足採信，被告確有於上開時、地以極速飆
    車之行為。
  (三)被告係於夜間以時速243公里之極速飆車，夜間視差僅為白
    天白日的八分之一，且已超過上開路段規定速限110公里高
    達2倍之多，每秒行進距離可達67.5公尺，據估計當其發覺
    危險到真正採取閃避行為所需之反應距離高達50.63公尺/秒
    ，且以三年以上之瀝青乾燥路面計算，所需煞車距離估計為
    332.11公尺，此有內政部警政署國道公路警察局第二警察隊
    96年7月5日公警二交字第0960205350號函及附件1份附卷可
    參（見96年度偵字第2567號卷第132至137頁）。而被告自承
    其於81年考取駕照後，每週幾乎天天使用車輛，足見被告駕
    駛經驗充足，對上開情事應有合理認識。又因我國目前高速
    公路交通管理仍落後先進國家甚多，車道障礙物充斥，如掉
    落物、故障車、慢速車、輕微事故等，高速違規超速行駛，
    稍稍不慎，易失控撞擊到路上之其他人、車或路旁建物，極
    易釀成重大事故，乃一般常識。是上開被告以極速飆車之行
    為，客觀上已足生往來交通危險，自堪予認定。
  (四)綜上所述，被告上開所辯係卸責之詞，不足採信。此外，復
    有車籍查詢基本資料1紙、超速採證照片1張、後龍收費站ET
    C車道採證照片1張、搜索採證照片6張、舉發違反道路交通
    管理事件通知單影本1紙在卷可稽，被告有事實欄所載之妨
    害公眾往來之犯行，堪予認定。
二、按刑法第185條第1項之公共危險罪，所謂致生往來之危險，
    只須發生危險為已足，不以發生實害為必要。復按刑法第18
    5條第1項之「以他法致生往來之危險」罪之「他法」，係指
    除損壞、壅塞以外，其他凡足以妨害公眾往來通行之方法皆
    是（參照最高法院94年度台上字第2863號判決意旨）。故以
    時速243公里之極速飆車方式在國道公路上極高速行駛，易
    因失控撞及其他行車或路旁建物，且一經失控，依動力學之
    自然法則，其撞擊力道必隨速度而遽增，大幅提高車禍肇事
    之傷亡危險與嚴重程度，足認已對其他用路人造成交通妨害
    ，足生陸路公眾往來之危險，亦嚴重影響其他用路人對於利
    用國道往來之自由，應認定係屬上開法條之「他法」，方符
    立法意旨。核被告所為，係犯刑法第185條第1項妨害公眾往
    來安全罪。
三、原審認被告犯行事證明確，因而適用刑事訴訟法第299條第
    1項前段，刑法第185條第1項等規定，並審酌被告前無犯罪
    前科紀錄，有臺灣高等法院被告前案紀錄表1份在卷可稽，
    足見其素行尚佳，惟其以超過速限2倍以上之每小時243公里
    高速方式飆車，實嚴重危害道路交通往來之安全，且犯後翻
    異前詞，尚乏知錯悔改之意，另衡酌其犯罪之動機、目的、
    手段、生活狀況等一切情狀，量處有期徒刑10月，以資懲戒
    。復審酌被告前述妨害公眾往來安全之犯行，係在96年4月
    24日之前，所犯符合中華民國九十六年罪犯減刑條例所定之
    減刑條件，而依同條例第2條第1項第3款之規定，減其宣告
    刑二分之一，併諭知易科罰金之折算標準，核原審認事用法
    核無違誤，量刑亦屬妥適。被告上訴意旨否認犯行，為無理
    由，應予以駁回。
四、復按刑法第74條第1項第1款規定：「受二年以下有期徒刑、
    拘役、或罰金之宣告，而有下列情形之一，認以暫不執行為
    適當者，得宣告二年以上五年以下之緩刑‧‧‧一未曾因故
    意犯罪受有期徒刑以上刑之宣告者」。是對於科刑被告，宣
    告緩刑，除應具備一定之條件（即宣告刑二年以下，未曾因
    故意犯罪受有期徒刑以上刑之宣告等），並須有可認為以暫
    不執行為適當之情形。然則究有無可認為以暫不執行為適當
    之情形存在，應就具體個案之情形，審酌定之。而緩刑制度
    ，旨在對於初犯及輕微犯罪而設，於一定期間，猶豫其刑之
    執行，於期間屆滿而未撤銷者，刑之宣告失去效力，以啟自
    新，良法意美，但不得濫用。對犯罪情節及危害公共利益重
    大者，理應從重論科，方符社會正義，殊無以暫不執行為適
    當之可言（最高法院87年度台上字第3557號判決意旨參照）
    。且宣告緩刑，應就被告有無再犯之虞，及能否由於刑罰之
    宣告而策其自新等，加以審酌。刑事被告如何量定其刑及是
    否宣告緩刑，為求個案裁判之妥當性，法律固賦與法官裁量
    權，但此項裁量權之行使，並非得以任意或自由為之，仍應
    受一般法律原則之拘束，即必須符合所適用法律授權之目的
    ，並受法律秩序之理念、法律感情及慣例等所規範（最高法
    院96年度台上字第5616號判決參照）。查，被告之前固無其
    他犯罪前科紀錄，有臺灣高等法院被告前案紀錄表1份在卷
    可稽，惟被告高速飆車之行為，嚴重危害道路交通往來之安
    全，極易釀成重大事故，且被告犯後否認犯行，難認被告係
    一時失慮而觸犯本件罪刑，若對之為緩刑之宣告，實與社會
    正義不符，是本院認不宜宣告緩刑，併此敘明。
據上論斷，應依刑事訴訟法第368條，判決如主文。
本案經檢察官乙○○到庭執行職務。
中    華    民    國    97    年    1     月    24    日
            刑事第十一庭  審判長法  官  陳  朱  貴
                                法  官  郭  同  奇
                                法  官  胡  文  傑
上列正本證明與原本無異。
如不服本判決應於收受送達後十日內向本院提出上訴書狀，其未
敘述上訴之理由者並得於提起上訴後十日內向本院補提理由書（
均須按他造當事人之人數附繕本）。
                                書記官  蔡  嘉  萍
中    華    民    國    97    年    1     月    24    日


司法院資訊處製作；財團法人民間司法改革基金會備份。
